臺灣高雄地方法院民事裁定　　　　　　 94年度重訴字第440號
原　　　告　台灣土地銀行股份有限公司
法定代理人　辛○○
訴訟代理人　辰○○
　　　　　　壬○○
　　　　　　王仁聰律師
複　代理人　劉思龍律師
被　　　告　彰化商業銀行股份有限公司
法定代理人　庚○○
訴訟代理人　甲○○
被　　　告　陽信商業銀行股份有限公司
法定代理人　寅○○
訴訟代理人　癸○○
　　　　　　丑○○
被　　　告　中華票券金融股份有限公司
法定代理人　子○○
訴訟代理人　戊○○
被 　　 告　遠東國際商業銀行股份有限公司
法定代理人　丁○○
訴訟代理人　卯○○
　　　　　　丙○○
被　　　告　福爾摩莎資產管理股份有限公司
法定代理人　乙○○○
被　　　告　第一商業銀行股份有限公司
法定代理人　己○○
訴訟代理人　巳○○
　　　　　　午○○
當事人間分配表異議之訴事件，本院裁定如下：
    主  文
原告之訴駁回。
訴訟費用由原告負擔。
    事實及理由
一、被告第一商業銀行股份有限公司之法定代理人原為趙元旗，
    於訴訟進行中已變更為己○○，並已依法聲明承受訴訟，核
    無不合，自應予准許。
二、按原告之訴，有起訴不合程式或不備其他要件者，法院應以
    裁定駁回之。民事訴訟法第249 第1 項第6 款定有明文。次
    按，債權人或債務人對於分配表所載各債權人之債權或分配
    金額有不同意者，應於分配期日1 日前，向執行法院提出書
    狀，聲明異議；執行法院對於前條之異議認為正當，而到場
    之債務人及有利害關係之他債權人不為反對之陳述或同意者
    ，應即更正分配表而為分配。依前條第1 項更正之分配表，
    應送達於未到場之債務人及有利害關係之他債權人。前項債
    務人及債權人於受送達後3 日內不為反對之陳述者，視為同
    意依更正分配表實行分配。其有為反對陳述者，應通知聲明
    異議人。異議未終結者，為異議之債權人或債務人，得向執
    行法院對為反對陳述之債權人或債務人提起分配表異議之訴
    。債務人對於有執行名義而參與分配之債權人為異議者，僅
    得以第14條規定之事由，提起分配表異議之訴。強制執行法
    第39條第1 項、第40條第1 項、第40條之1 第1 項、第2 項
    、第41條第1 項、第2 項分別定有明文。再按，分配表之聲
    明異議人未於分配期日起10日內向執行法院為強制執行法第
    41 條 第1 項、第2 項起訴之證明者，視為撤回其異議之聲
    明；經證明者，該債權應受分配之金額，應行提存。此觀諸
    強制執行法第41條第3 項之規定自明。其立法意旨在於該條
    原規定異議人未為起訴之證明者，僅生執行法院得依原定分
    配表實行分配之效果，其所提起之訴訟，仍須進行，致生分
    配程序已終結，而仍須進行無益訴訟程序之現象，為加重異
    議人未為起訴證明之失權效果，爰參考德國民事訴訟法第
    881 條及日本民事執行法第90條第6 項之立法例，規定未於
    10日內為此證明者，視為撤回其異議之聲明。其異議既不復
    存在，執行法院當然應依原定分配表實行分配，受訴法院亦
    應以其訴為不合法，裁定駁回之，以避免執行及訴訟程序之
    拖延（該條項立法理由參照，參見立法院公報第85卷第42期
    第253 頁、第254 頁，另司法院編印，法官辦理民事事件參
    考手冊(一)，94年12月第1 版，第31頁，亦同此見解）。
三、再按，強制執行法第40條第3 項之期間，於第40條之1 有反
    對陳述之情形，自聲明異議人受通知之日起算，同法第41條
    第4 項定有明文。又強制執行程序中，債權人或債務人對於
    分配表聲明異議，其他債權人或債務人於分配期日未到場，
    執行法院未依聲明異議更正分配表，而將聲明異議狀送達其
    他債權人及債務人，其他債權人或債務人就聲明異議為反對
    陳述者，聲明異議人對反對陳述之其他債權人或債務人提起
    分配表異議之訴，應類推適用強制執行法第41條第4 項規定
    ，亦即聲明異議人對其他債權人或債務人提起異議之訴之10
    日期間，應自受執行法院通知有反對陳述之日起算，而非自
    分配期日起算（最高法院88年度臺抗字第191 號判決足參）
    。從而，聲明異議人向執行法院為起訴之證明之10日期間，
    自亦應類推適用強制執行法第41條第4 項之規定，自受執行
    法院通知有反對陳述之日起算。
四、經查，本院民事執行處受理93年度執字第61496 號執行事件
    ，於94年10月1 日製作之強制執行金額計算書分配表，其上
    記載原告之分配次序7 ，受分配之金額為新臺幣（下同）
    52,668,904元，並定於94年10月31日實施分配。嗣原告於94
    年10月26日向本院民事執行處提出民事聲明異議狀，聲明異
    議，主張其尚有其他債權金額應受分配，請求更正分配表。
    惟本院民事執行處並未裁定駁回其異議，亦未更正分配表，
    僅以94年10月31日以94雄院隆民修93執字第61496 號函，檢
    附原告之民事聲明異議狀，通知執行債權人及執行債務人表
    示意見。嗣該執行事件之執行債權人及執行債務人中，被告
    高新商業銀行股份有限公司、彰化商業銀行股份有限公司分
    別於94年11月15日、94年11月21日具狀對於原告之異議為反
    對之陳述。本院乃於94年12月9 日以94雄院隆民修93執字第
    61496 號函知原告，有其他債權人具狀對於民事聲明異議狀
    為反對之陳述。茲因原告於94年12月14日收受本院民事執行
    處之通知後，雖於94年12月23日提起本件訴訟，然迄今均未
    向本院民事執行處為起訴之證明，業經本院依職權調取本院
    93年度執字第6149 6號案卷核閱無訛，顯然已逾自執行法院
    即本院執行處通知有反對陳述之日起算10日之期間，揆諸前
    揭規定及說明，自應視為撤回其異議之聲明。從而，原告之
    異議既不存在，執行法院自應依原定分配表實行分配，原告
    提起本件分配表異議之訴，其訴為不合法，應以裁定駁回。
五、至原告雖主張：強制執行法第41條第3 項前段規定，所著重
    者在於是否於10日向法院提起分配表異議之訴，而非向執行
    法院為起訴之證明。再執行法院與本案訴訟之法院均為本院
    ，僅須向本院起訴，即可解釋為向執行法院為起訴之證明，
    且縱令原告未於10日內為起訴之證明，民事執行處僅須將其
    債權所應分配之金額提存，與起訴之程式無涉。況本院民事
    執行處業將有爭議之債權金額提存，足證原告業已於10日內
    向執行法院為起訴之證明云云。經查，揆諸前揭強制執行法
    第41條第3 項之立法意旨，可知該項之規定所著重者，即係
    向執行法院為起訴之證明，原告主張該項規定所著重者，非
    向執行法院為起訴之證明云云，容有誤會。再依強制執行法
    第41條第1 項、第2 項規定提起之分配表異議之訴，原係向
    實施分配之執行法院所屬法院之民事庭提起，若提起本案訴
    訟，即可解釋為向執行法院為起訴之證明，則強制執行法於
    85年10月9 日修正時，僅須於第41條第3 項規定「未於分配
    期日起10日內向執行法院為前2 項起訴者，視為撤回其異議
    之聲明」即可，自無規定「未於分配期日起10日內向執行法
    院為前2 項起訴之證明者，視為撤回其異議之聲明」之必要
    ，且觀之強制執行法第41條第3 項之立法理由，亦可知該條
    之規定原在為避免聲明異議人遲未為起訴之證明，致生無益
    之訴訟程序，因而加重異議人未為起訴之失權效果，規定未
    於10日內為此證明者，視為撤回其異議之聲明，且認其異議
    既不復存在，執行法院應依原定分配表實行分配，受訴法院
    亦應以其訴為不合法，裁定駁回。原告主張執行法院與本案
    訴訟之法院均為本院，僅須向本院起訴，即可解釋為向執行
    法院為起訴之證明，且縱令原告未於10日內為起訴之證明，
    民事執行處僅須將其債權所應分配之金額提存，與起訴之程
    式無涉，顯與該條項之立法意旨有悖，自不足採。又遍查本
    院93年度執字第61496 號執行案卷，並無本院民事執行處是
    否將有爭議之債權金額提存之記錄，原告主張本院民事執行
    處業將本爭議之款項提存云云，容有誤會。況且，執行法院
    是否應就聲明異議人聲明異議部分債權應受分配之金額予以
    提存，原應依強制執行法第41條第3 項之規定，視聲明異議
    人有無於法定期限內為起訴之證明為斷，若聲請異議人未於
    法定期限內為起訴之證明者，執行法院自無將該債權應受配
    之金額提存之必要，縱令業已提存，亦係對於強制執行法第
    41條第3 項之適用錯誤，自不能倒果為因，以法條適用錯誤
    之結果，推論聲明異議人已向執行法院為起訴之證明，亦無
    足取。
六、依民事訴訟法第249 條第1 項第6 款、第95條、第78條之規
    定，裁定如主文。
中　　華　　民　　國　　96　　年　　4 　　月　　20　　日
                  民事第三庭  法　官　伍逸康
以上正本係照原本作成。
如對本裁定抗告，須於裁定送達後10日內向本院提出抗告狀。
中　　華　　民　　國　　96　　年　　4 　　月　　20　　日
                              書記官  林雯琪
